臺灣臺北地方法院刑事判決　　　　　　　96年度易字第2246號
公　訴　人　臺灣臺北地方法院檢察署檢察官
被　　　告　朱開平
選任辯護人　劉敏卿律師
上列被告因妨害家庭案件，經檢察官提起公訴（96年度偵字第15
696 號），本院判決如下：
    主  文
朱開平與有配偶之人相姦，處有期徒刑肆月，如易科罰金，以新
臺幣壹仟元折算壹日，減為有期徒刑貳月，如易科罰金，以新臺
幣壹仟元折算壹日。
    事  實
一、朱開平於民國95年12月間，透過網際網路結識陳淑瑾（已於
    民國85年1 月14日與許○○結婚，業經檢察官另為不起訴處
    分），明知陳淑瑾係許○○之妻，為有配偶之人，仍基於相
    姦之犯意，於96年3 月26日凌晨零時30分、同年3 月27日晚
    上11時30分、同年4 月1 日凌晨2 時許，分別在臺北縣蘆洲
    市香奈兒汽車旅館、臺北市中正區懷寧旅店、臺北縣新店市
    ○○路363 號5 樓朱開平住處，與陳淑瑾接續相姦3 次。嗣
    於同年4 月1 日凌晨，朱開平之妻曾婉純會同徵信社人員張
    之中及員警至臺北縣新店市○○路363 號5 樓，當場查獲朱
    開平未著上衣，陳淑瑾則躲藏廚房流理臺下方而共處一室，
    陳淑瑾之夫許○○始悉上情。
二、案經許○○訴由臺灣臺北地方法院檢察署檢察官偵查起訴。
    理  由
壹、證據能力部分：
一、按被告以外之人於審判外之言詞或書面陳述，除法律有規定
    者外，不得作為證據，刑事訴訟法第159 條第1 項定有明文
    ；復按被告以外之人於偵查中向檢察官所為之陳述，除顯有
    不可信之情況者外，得為證據，同法第159 條之1 第2 項亦
    有規定；另按被告以外之人於審判外之陳述，雖不符前4 條
    之規定，而經當事人於審判程序同意作為證據，法院審酌該
    言詞陳述或書面陳述作成時之情況，認為適當者，亦得為證
    據；當事人、代理人或辯護人於法院調查證據時，知有第15
    9 條第1 項不得為證據之情形，而未於言詞辯論終結前聲明
    異議者，視為有前項之同意；同法第159 條之5 規定甚明。
二、經查，本案據以認定被告朱開平犯罪事實之證據，除證人陳
    淑瑾於偵查中向檢察官所為之陳述，業經具結且無顯不可信
    之情形存在，依刑事訴訟法第159 條之1 第2 項規定，自具
    備證據能力；其餘告訴人許○○於警詢之指訴、證人曾婉純
    及陳淑瑾於警詢之陳述，固均係被告以外之人於審判外所為
    之言詞陳述，然被告於本院審理中已表示對上開證據之證據
    能力沒意見（見本院96年10月9 日審理筆錄），本院審酌上
    開告訴人及證人言詞陳述作成之情況，相關陳述人均未曾主
    張非出於任意性或不正取供，足信作成時之情況，應無違法
    或不當情事，因而認為適當，依刑事訴訟法第159 條之5 規
    定，該等言詞陳述或書面陳述，均具備證據能力而均得作為
    證據。
三、至其餘書面證據資料（詳後述），被告於本院審理中已表示
    對證據能力沒有意見（見同上審理筆錄），且經本院於最後
    審理期日就上開書面證據資料逐一提示並告以要旨，至本件
    言詞辯論終結前，被告就此部分證據之證據能力未聲明異議
    ，亦查無違反法定程序取得之情形，依刑事訴訟法第159 條
    之5 第2 項之規定，得作為證據。另卷附之全戶戶籍資料查
    詢結果，係戶政機關人員依法製作之紀錄兼證明文書，性質
    上為公務員職務上所製作之紀錄暨證明文書，且無證據可認
    有何顯不可信之情況，依刑事訴訟法第159 條之4 第1 款之
    規定，自有證據能力，合先敘明。
貳、實體部分：
一、訊據被告朱開平固坦承於95年12月間透過網際網路結識陳淑
    瑾，並於96年3 月26日凌晨零時30分、同年3 月27日晚上11
    時30分、同年4 月1 日凌晨2 時許，分別在臺北縣蘆洲市香
    奈兒汽車旅館、臺北市中正區懷寧旅店、臺北縣新店市○○
    路363 號5 樓住處與陳淑瑾共處一室，嗣遭配偶曾婉純及徵
    信社人員查獲，惟矢口否認有何相姦犯行，辯稱略以：與陳
    淑瑾原為男女朋友關係，不知伊係有配偶之人，直至96年3
    月26日凌晨零時30分，在臺北縣蘆洲市香奈兒汽車旅館與陳
    淑瑾親吻、愛撫後，伊表示係有夫之婦並出示身分證才知悉
    ，當下即未與陳淑瑾行房。雖於同年3 月27日晚上11時30分
    ，在臺北市中正區懷寧旅店與陳淑瑾發生愛撫，但顧及伊有
    配偶故未為性行為；至同年4 月1 日凌晨2 時許，在臺北縣
    新店市○○路363 號5 樓住處，僅請陳淑瑾代為照顧幼兒，
    亦未相姦云云。
二、惟查：上開犯罪事實，業據證人陳淑瑾歷次於警詢、偵訊及
    本院審理中證述詳實，陳淑瑾為警查獲時初證稱：96年3 月
    25日晚上與被告相約吃宵夜，進而約在臺北縣蘆洲市香奈兒
    汽車旅館，並於翌（26）日凌晨零時30分許左右發生性關係
    。嗣於同年月27日晚上11時30分許，在臺北火車站附近旅館
    再發生性行為，最後1 次則是同年4 月1 日凌晨前往被告住
    處幫忙照顧小孩，並與被告發生性行為，後如廁時發現有人
    在外撞門，被告遂要求伊穿上衣服並躲入廚房，並不認識來
    訪之被告之妻等語；再於偵訊中證稱：透過網路認識被告，
    之前以MSN 及電話聯絡，並於96年3 月16日第1 次見面。確
    實於同年3 月26日凌晨、同年3 月27日晚上、同年4 月1 日
    凌晨，分別在臺北縣蘆洲市香奈兒汽車旅館、臺北火車站附
    近懷寧旅店及臺北縣新店市○○路363 號5 樓被告住處相姦
    。第1 次發生性行為後，被告雖表示有1 個分居在日本的配
    偶，但稱會與之離婚，才願繼續與被告發生性行為。4 月1
    日凌晨在被告住處被查獲時，第1 次見到被告之妻等語。復
    於本院審理時證稱：與被告於96年3 月16日第1 次見面時，
    已表明伊有先生及小孩，被告稱沒關係，前2 次與被告發生
    性行為時，被告皆有射精。第1 次發生性行為後，擔心受孕
    ，有至婦產科就診。最後1 次在被告住處發生性行為後5 分
    鐘，因被告手機有聲音，伊遂起身進廁所，後發現有人欲破
    門而入，被告遂指示伊穿衣並躲在廚房流理臺下面等語，是
    證人陳淑瑾對於與被告相識過程、相姦之時間及地點，歷次
    證述內容皆一致，且除發生性行為部分外，亦與被告供述之
    情節相符，並有證人陳淑瑾於96年3 月26日至誠中瑪麗安婦
    產科就診之門診收據影本、與告訴人許○○係夫妻關係之全
    戶戶籍資料查詢結果在卷可稽。再查，本件被告與證人陳淑
    瑾遭查獲過程，業據證人曾婉純於警詢中證稱：不認識陳淑
    瑾，本件懷疑配偶即被告有婚外情，故委託徵信社人員張之
    中調查，並於4 月1日 偕同張之中及臺北縣政府警察局新店
    分局江陵派出所員警至臺北縣新店市○○路363 號5 樓抓姦
    ，當時大門反鎖，故破壞門鎖進入，發現被告上半身赤裸、
    下半身著牛仔褲，陳淑瑾則躲在廚房等語，證人張之中於本
    院審理中證稱：當日（即4 月1 日）因大門自內反鎖，委託
    人曾婉純雖有鑰匙，還是把門撬開，發現被告赤裸上身、下
    半身著長褲，因家中有很多可以躲人的地方，過20分鐘左右
    才在廚房流理臺下方找到陳淑瑾。因曾婉純意在離婚，被告
    也同意，故當天並未查扣證物等語明確，告訴人許○○亦於
    警詢中指稱：因妻子陳淑瑾於4 月1 日凌晨遭被告配偶曾婉
    純查獲，始悉伊與被告前開通姦之事等語。復查證人陳淑瑾
    已因本件與被告通姦一事，以新臺幣20萬元與證人曾婉純達
    成民事和解，有96年4 月4 日由證人張之中代收20萬元之和
    解書附卷可參，實難認證人陳淑瑾有何自證己罪或自招民事
    損害賠償風險而詬陷被告於罪之動機可言；反觀被告雖自承
    第1 次在旅館與證人陳淑瑾裸身相見，並親吻、愛撫，惟顧
    及陳淑瑾係有夫之婦故未發生姦淫情事，卻於翌日再度前往
    其他旅館進而愛撫，並辯稱仍未發生性行為，此實與常情不
    符。又查，被告若果情商陳淑瑾前往住處照顧幼兒而為單純
    朋友關係，何須將大門反鎖以防配偶曾婉純入內，且在發現
    曾婉純、警方及徵信社人員欲進入時，要求陳淑瑾躲藏，此
    亦有違經驗法則。綜上所述，被告在明知陳淑瑾係有配偶之
    情況下，仍於96年3 月26日凌晨零時30分、同年3 月27日晚
    上11時30分、同年4 月1 日凌晨2 時許，接續與陳淑瑾發生
    3 次性關係，其相姦事證明確，被告所辯不足採信，其犯行
    堪以認定，應依法論科。
三、核被告朱開平所為，係犯刑法第239 條後段之相姦罪。按刑
    事法若干犯罪行為態樣，本質上原具有反覆性、延續實行之
    特徵，立法時予以特別歸類，定為犯罪構成要件之行為要素
    ，則行為人基於概括之目的，在接近之時間，持續實行之複
    次行為，倘依社會一般通念，客觀上認為符合1 個反覆、延
    續性的行為觀念者，於刑法之評價上，應僅認成立1 罪。本
    案被告與陳淑瑾交往期間，因戀情方熾，情意正濃，發生多
    次相姦行為，其相姦所欲達成之目的及相姦之對象均屬相同
    ，其等每次相會亦有可能有發生複次之性關係，依社會一般
    通念，客觀上應認為相姦行為本質上具有反覆性及持續性，
    在刑法的評價上應認為係1罪，尚難僅以刑法於95年7 月1
    日修正刪除第56條連續犯之規定，即認被告於96年3 月、4
    月間之相姦行為係數罪併罰。爰審酌被告明知陳淑瑾係有配
    偶之人，仍與之為相姦行為，傷害陳淑瑾配偶即告訴人情感
    ，破壞告訴人家庭生活，且事後未坦承犯行，仍卸責矯飾，
    應予非難，兼衡被告之品行、智識程度、犯罪之動機、目的
    、手段等一切情狀，量處如主文所示之刑，並諭知易科罰金
    之折算標準。又本案被告犯罪之時間係在96年4 月24日前，
    且非中華民國96年罪犯減刑條例第3 條第1 項所定不予減刑
    之罪，依該條例第2 條第1 項第3 款規定，應減其宣告刑2
    分之1 ，並依同條例第9 條規定諭知易科罰金之折算標準。
據上論斷，應依刑事訴訟法第284 條之1 、第299 條第1 項前段
，刑法第239 條後段、第41條第1 項前段，中華民國96年罪犯減
刑條例第2 條第1 項第3 款、第7 條、第9 條，判決如主文。
本案經檢察官楊碧瑛到庭執行職務
中    華    民    國    96    年    10    月    23   日
                  刑事第七庭  法  官  孫正華
上正本證明與原本無異。
如不服本判決應於收受送達後10日內向本院提出上訴書狀。告訴
人或被害人如對於本判決不服者，應具備理由請求檢察官上訴，
其上訴期間之計算係以檢察官收受判決正本之日期為準。
                              書記官  葉潔如
中    華    民    國    96    年    10    月    23    日
附錄本案論罪科刑法條全文：
中華民國刑法第239 條（通姦罪）
有配偶而與人通姦者，處1 年以下有期徒刑。其相姦者亦同。